臺灣彰化地方法院民事判決　九十四年度重訴字第一號
原　　　告　　乙○○
原　　　告　　丁○○
原　　　告　　戊○○
法定代理人　　陳進來
兼上一原告
法定代理人　　丙○○
兼上三人
訴訟代理人　　甲○○
被　　　告　　己○○
上列當事人間請求損害賠償事件，原告提起刑事附帶民事訴訟，
經本院刑事裁定移送，本院於民國94年5月30日言詞辯論終結，
判決如下：
  主      文
被告應分別給付原告乙○○、丁○○、丙○○新台幣各參拾萬元
、原告甲○○新台幣玖拾柒萬捌仟玖佰柒拾元、原告戊○○新台
幣參拾貳萬捌仟零拾貳元，並均自民國93年12月7日起至清償日
止，按年息百分之五計算之利息。
原告其餘之訴駁回。
訴訟費用由原告甲○○負擔拾分之參，餘由被告負擔。
本判決原告勝訴部分，於原告乙○○、丁○○、丙○○各以新臺
幣拾萬元、原告甲○○以新台幣參拾參萬元、原告戊○○以新台
幣拾萬元為被告供擔保後得假執行。但被告如以新台幣參拾萬元
各為原告乙○○、丁○○、丙○○預供擔保、以新台幣玖拾柒萬
捌仟玖佰柒拾元為原告甲○○預供擔保、以新台幣參拾貳萬捌仟
零拾貳元為原告戊○○預供擔保，得免為假執行。
原告其餘假執行之聲請均駁回。
    事實及理由
壹、程序方面：
    按訴狀送達後，原告不得將原訴變更或追加他訴，但請求之
    基礎事實同一或擴張應受判決事項之聲明者不在此限，民事
    訴訟法第255條第1項第2、3款定有明文。本件原告甲○○起
    訴後，追加看護費用2,000元，車損費用200,000元，原告戊○○追加看護費34,000元，查原告甲○○及戊○○原本起訴
    即有請求看護費，故追加看護費部分應屬擴張應受判決事項
    之聲明，而原告甲○○請求車損部分雖非本件附帶民事事訟
    之範圍，惟原告甲○○已補繳裁判費，且其車損亦因本件車
    禍而來，其請求屬同一之基礎事實，故其追加應予准許，先
    予敘明。
貳、原告主張：
  一、被告己○○於民國（下同）93年4月17日13時55分許，駕
      駛車牌號碼ＯＢ─6676號自小客車行經彰化縣田中鎮○○
      路○段210號前，因車速過快、驚慌失措駛入來車車道，致
      撞擊原告甲○○駕駛之車牌號碼ＱＩ─8556自小客車，導
      致原告甲○○及乘坐車內、年方6歲之原告戊○○受傷，
      並造成同坐車內之柳方民、柳曾秋蕊死亡。被告所為經臺
      灣省彰化縣區車輛行車事故鑑定委員會鑑定意見認為「為
      肇事原因」，顯有重大過失。另本件侵權行為之刑事責任
      ，業經台灣高等法院台中分院判決確定在案，已構成民法
      第184條第1項侵權行為，原告當得按民法第191條之2、第
      192條、第193條、第194條、第195條等規定請求損害賠償
      ：
　（一）原告乙○○部分：原告乙○○為被害人柳方民、柳曾秋
        蕊之女，因被告之加害行為致柳方民、柳曾秋蕊死亡，
        乙○○突遭此變故、頓失雙親，徒留子欲養而親不待之
        無奈，精神上至感椎心痛楚，爰請求慰撫金新台幣（下
        同）2,000,000元。
  （二）原告甲○○部分：原告甲○○所受傷害如診斷證明書3
        紙所示，請求之損害賠償共計2,968,052元，包括：
        1.支出醫療費用：合計28,172元。
        2.看護費用：原告甲○○於伍倫綜合醫院住院2天後，
          轉至彰化秀傳紀念醫院急診，住院9天，後復因關節
          病變，只得再行住院2天。然出院後仍須「用膝支架
          保護三個月」，已無法自行行動及從事任何活動，須
          賴其他原告乙○○、吳金枝長期輪流照護，故依現行
          醫院申請看護之標準全日班費用以每日2,000元計算
          ，合計應支出之看護費為210,000元（計算式：2,000
          元＊105天＝210,000元）。
        3.支出被害人柳方民及柳曾秋蕊醫療費用部分：合計
          5,780元。
        4.支出被害人柳方民及柳曾秋蕊殯葬費用部分：合計
          424,100元。
        5.慰撫金部分：查原告甲○○因此事故受有左撓骨及尺
          骨之閉鎖性骨折、胸壁挫傷、多處挫傷擦傷扭傷之傷
          害，甚引發關節病變，並造成行動障害，復因所載之
          被害人柳方民、柳曾秋蕊死亡，甲○○精神折磨自難
          言喻，頓失雙親更感痛楚，爰請求慰撫金2,10萬元。
        6.車輛損失：原告甲○○駕駛1994年份，1600cc之豐田
          牌（ＴＯＹＯＴＡ）可樂娜型自小客車，因本件車禍
          致遭撞擊全毀，已依法報廢，該車於未受撞毀前之市
          值尚有120,000元，依民法第196條規定「不法毀損他
          人之物者，被害人得請求賠償其物因毀損所減少之價
          額。」，因被告投保之車損險為200,000元，爰請求
          車損200,000元（註：車損部分非屬附帶民事訴訟之
          範圍，已命原告另行繳納裁判費）。又上開車輛報廢
          後，行政院環保署有給付原告甲○○報廢補助3,000元
          。
  （三）原告丁○○部分：查原告丁○○為被害人柳方民、柳曾
        秋蕊之女，因被告之加害行為致柳方民、柳曾秋蕊死亡
        ，丁○○突遭此變故、頓失雙親，徒留子欲養而親不待
        之無奈，精神上至感椎心痛楚，爰請求慰撫金2百萬元
        。
  （四）原告丙○○部分：查原告丙○○為被害人柳方民、柳曾
        秋蕊之女，因被告之加害行為致柳方民、柳曾秋蕊死亡
        ，丙○○突遭此變故、頓失雙親，徒留子欲養而親不待
        之無奈，精神上至感椎心痛楚，且其女即原告戊○○同
        遭此變故，打擊不可謂不大也，爰請求慰撫金2百萬元
        。
  （五）原告戊○○部分：原告戊○○所受傷害如診斷證明書所
        示，請求之損害賠償共計573,665元，包括：
       1. 醫療費用：合計33,665元。
       2. 看護費用：查原告戊○○於彰化秀傳醫院住院達21天
          。然因所受傷害甚為嚴重，除無法自行活動外，生活
          起居皆須仰賴他人照顧，為此，原告丙○○請假全天
          看護，此參診斷證明書「宜長期靜養復健」可稽，尤
          事發迄今已逾4個月，其仍殘留諸多後遺症而無法自
          行活動，故依現行醫院申請看護之標準全日班費用以
          每日2,000元計算，合計應支出之看護費為240,000元
          （計算式：2,000元＊120天＝240,000元）。
       3. 慰撫金部分：查原告戊○○因此事故受有脾臟破裂、
          肝血腫、氣胸、骨盆破裂等傷害，除住院達21天外，
          更遺留許多後遺症，尤其年方僅7歲，臟器機能已非
          健全，甚遭致骨盆破裂傷害，實影響健康及人生至深
          且重也，精神上之痛苦不僅止於現在、更及於將來，
          其程度之鉅毫無疑問，爰請求慰撫金300,000元。
  （六）綜上所述，原告聲明：(1)被告應給付原告乙○○新台幣
        2,000,000元整，並加計自起訴狀繕本送達之翌日起至
        清償日止，按年息百分之5計算之利息；(2)被告應給付
        原告甲○○2,968,052元整，並加計算自起訴狀繕本送
        達翌日起至清償日止，按年息百分之5計算之利息；(3)
        被告應給付原告丁○○2,000,000元整，並加計自起訴
        狀繕本送達之翌日起至清償日止，按年息百分之5計算
        之利息；(5)被告應給付原告丙○○2,000,000元整，並
        加計自起訴狀繕本送達之翌日起至清償日止，按年息百
        分之5計算之利息；(6)被告應給付原告戊○○573,665元
        整，並加計自起訴狀繕本送達之翌日起至清償日止，按
        年息百分之5計算之利息。(7)原告願供擔保，請准宣告
        假執行。
  二、對被告抗辯所為之陳述
    （一）按不法侵害他人之身體或健康者，對於被害人因此喪
          失或減少勞動能力或增加生活上之需要時，應負損害
          賠償責任，民法第193條第1項規定著有明文。本件原
          告甲○○、戊○○因被告駕駛車輛之過失侵權行為致
          分別受有腰部撞傷併脾臟破裂出血、肝之血腫及挫傷
          、創傷性氣胸、骨盆破裂，及左尺骨、橈骨開放性骨
          折、胸壁挫傷、四肢多處挫傷、擦傷、腰部扭傷、膝
          前後十字韌帶破裂等傷害，除住院接受醫療外，於住
          院期間及出院後之相當時日，因傷勢未完全痊癒，日
          常生活起居仍須仰賴家人、親屬照顧。本件原告柳惠
          中、戊○○受傷後，由親屬看護，雖未實際支付金錢
          ，惟仍得向侵權行為之加害人求償，最高法院88年度
          台上字第1827號判決揭示：「按因親屬受傷，而由親
          屬為照顧被上訴人之起居，固係基於親情，但親屬看
          護所付出之勞力，並非不能評價為金錢，只因兩者身
          分關係密切而免除支付義務，此種親屬基於身分關係
          之恩惠，自不能加惠於加害人即上訴人。故由親屬看
          護時，雖無現實看護費之支付，但應衡量及比照僱用
          職業護士看護情形，認被害人及被上訴人受有相當於
          看護費之損害，得向上訴人請求賠償，乃現今實務上
          所採之見解，亦較符合公平正義原則。」循此意旨，
          原告甲○○住院13天，出院後遵醫生囑咐須「用膝支
          架保護三個月」即92天（自6月2日至9月2日，其中
          7，8兩月為閏月），各合計105天須由親屬乙○○、
          吳金枝輪流照顧，以看護費用每日2,000元計算，請
          求210,000元。另原告戊○○亦因本件侵權行為受傷
          ，而合併住院及出院後，由其母丙○○看護、照顧
          120天，依每日2,000元看護費計算，應請求240,000
          元。且原告戊○○因本件車禍受傷於93年4月17日至
          同年4月25日，住加護病房9天，因加護病房有護士照
          顧，原無須由親人看護，惟原告當時年僅6歲，因傷
          勢嚴重且驚嚇過度，甫一住進加護病房即哭鬧不止，
          更無法睡眠，經加護病房護士要求，而由戊○○之母
          親，即原告丙○○在加護病房照顧戊○○9天，此9天
          之看護費用亦屬增加生活上必要之支出，自得請求賠
          償。
    （二）原告乙○○為大專畢業，原受僱任職於金鼎綜券股份
          有限公司員林分公司，並有房屋1幢及土地1筆；原告
          甲○○為高職畢業，受僱任職於台灣富達金融資訊股
          份有限公司，並有7筆土地及房屋1幢；原告丁○○為
          大學畢業，受僱任職於華南銀行；原告丙○○為專科
          畢業，受僱任職於全聯社，並有建物1幢、土地1筆，
          原告戊○○為國小一年級，謹此陳明。
    （三）本件侵權行為之被害人柳方民、柳曾秋蕊係原告柳惠
          英、甲○○、丙○○及丁○○等人之父母，因被告駕
          駛車輛之過失行為致被害人等2人死亡，原告等人驟
          失雙親，原屬幸福美滿之家庭頓時破碎，其內心之傷
          痛固難以言喻，具考量被告之行為所致之傷亡程度，
          可謂重大，原告等四人各請求2,000,000元之慰撫金
          ，並無過高，應屬相當。又原告甲○○因本件侵權行
          為，受有左列尺骨及橈骨開放性骨折等重大傷害，陳
          佩渝受有腹部撞傷併脾臟破裂出血、肝血腫、創傷性
          氣胸及骨盆破裂等重大傷害，雖分別經手術、住院治
          療，仍須長期持續門診治療及靜養，其所受精神上之
          痛苦甚劇，是原告甲○○請求慰撫金100,000元、陳
          佩渝請求慰撫金300,000萬元，亦屬相當。
    （四）原告甲○○請求之醫療費用合計28,172元，均已提出
          收據證明確有此項支出，就被告答辯狀列舉93年4月
          18日、5月29日、4月26日、6月2日、6月7日收據上證
          書費合計970元，原告同意扣除此部分金額，不再請
          求。至於收據上所列之其他費用、住院病床費、住院
          部分負擔伙食費等項，此均屬增加醫療上必要支出之
          費用，且係因本件車禍致原告受傷而就醫所須支出之
          費用，原告之請求顯然有據，但原告因不願浪費時間
          在此小爭執處，故被告爭執此部分，原告亦同意扣除
          。又原告戊○○請求之醫療費用合計33,665元，亦有
          收據可憑，其中證書費100元、證書費60元，原告同
          意扣除，不擬請求。另原告住院期間之住院病床費、
          住院部分負擔，均係醫療上所必要支出之費用，依法
          自得請求被告賠償，惟被告既有爭執，原告為節省訴
          訟時間，此部分金額亦同意扣除。
    （五）原告甲○○支出之殯葬費用計424,100元，係被害人
          柳方民、柳曾秋蕊2人之殯葬費總額，依現時之社會
          習俗及經濟情況考量，已屬簡約之至，何有浮濫之說
          ？再參以各項支出均有收據，是被告藉故爭執而主張
          應扣除212,430元云云，顯無理由。
  　（六）強制險部分原告父母領了2,800,000元。本件被告曾
          投保汽車意外第三人責任保險，經與保險公司洽詢，
          知悉其投保金額為人身險2,000,000元、物之毀損責
          任險200,000元，惟侵權事故發生迄今，被告不僅未
          賠償分文，亦從未向被害人家屬即原告等人表示任何
          歉意，更遑論達成民事和解，是前揭第三人意外責任
          保險金，保險公司表示須俟本件民事判決確定後始能
          領取，另本件侵權行為之刑事責任，業經台灣高等法
          院台中分院判決確定在案，合併陳明。本件被告雖有
          投保2,000,000元之任意險，但從未表示願配合原告
          向保險公司辦理申請保險金給付，被告所言其一再表
          明願由保險公司交原告等人領取保險金云云，均不實
          在，其心態實係假藉拖延保險金之領取時間，欲逼使
          原告以些微之賠償金額與被告和解，而遂其脫免民事
          賠償責任之意圖。再參以被告之答辯，迄今猶藉詞狡
          辯，或以煞車失靈、或以引擎熄火、或以車禍發生地
          點「內政部中區老人之家」門口人數眾多、遊覽車擋
          住視線等諸般杜撰不實之說詞，欲遮掩其駕車超速且
          違規駛入對向車道之事實，揆其心態，仍一味推諉責
          任且亳無悔改之心，更遑論其有和解之誠意，併此陳
          明。
參、被告則以：
（一）
    1.原告乙○○、甲○○、丁○○、丙○○請求精神慰藉金部
      分：
      按「慰藉金之賠償須以人格權遭遇侵害，使精神上受有痛
      苦為必要，其核給之標準固與財產上損害之計算不同，然
      非不可斟酌雙方身分資力與加害程度，及其他各種情形核
      定相當之數額。」最高法院 85 年台上字第 1957 號判決
      、51年台上字第223號判決分別揭示明灼。查本件被告己○○除該已撞毀之自小客車外，並無其他財產；又存於合
      作金庫股份有限公司中興分公司之存款，暨每月應領薪資
      1/3均已由原告聲請台灣台中地方法院以93 年度執全字第
      843號執行命令扣押在案；另被告於事故之前，即93年2月
      9日與前夫龔益安離婚，無任何資助；被告為高職畢業，
      之前是在電子公司擔任會計，月入18,000元，車禍後，因
      為腳受傷，沒有辦法站很久，故沒有工作。迺原告乙○○
      於81 年結婚，育有一雙子女，家庭幸福美滿，長期未與
      柳方民、柳曾秋蕊同住，且有相當之資力，而原告甲○○
      、丁○○、丙○○亦非無資力，是依前開判例意旨，衡諸
      雙方資力、社會地位、原告受害程度及所有具體情形，併
      被告亦受有傷害，且將因本案入監服刑1年8月等情，顯見
      原告乙○○、丁○○、丙○○每人請求之精神慰藉金2百
      萬元，原告甲○○請求之精神慰藉金210萬元，顯屬過高
      ，應予酌減方為適當。
　　2.原告甲○○部分：
    (1)支出之醫療費用：原告請求應以與醫療有關之必要費用為
      限，逾此部分，原告之請求即無理由。查原告甲○○固主
      張其支出醫療費用計 28,172 元，惟查卷附就診日期為：
       93 年 4 月 18 日、伍倫綜合醫院收據號碼 29752 號
         ，其中證書費 100 元、其他費用 100 元，計 200 元
         非本件車禍所致，應予扣除。
       93 年 4 月 18 日、伍倫綜合醫院收據號碼 29753 號
         ，其中證書費 100 元、其他費用 100 元，計 200 元
         非本件車禍所致，應予扣除。
       93 年 5 月 29 日、伍倫綜合醫院收據號碼 968430號
         ，其中證書費 200 元、其他費用 40 元，計 240 元
         非本件車禍所致，應予扣除。
       93 年 4 月 26 日秀傳紀念醫院、收據號碼000000000
         00000 號，其中住院病床費自負額10,400元係原告柳
         中要求住套房所增加、另住院部分負擔為健保所不給
         付，該自負額1,902元，顯非醫療所必需，應予扣除。
         又證書費190元、伙食費160元，均非本件車禍所致，
         計12,652元應予扣除。
       93 年 6 月 2 日秀傳紀念醫院、收據號碼0000000000
         0000 號，其中住院病床費自負額2,000元係原告柳惠
         中要求住套房所增加、另住院部分負擔為健保所不給
         付，該自負額2,492元，顯非醫療所必需，應予扣除。
         另證書費190元亦非本件車禍所致，計4,682元應予扣
         除。
       93 年 6 月 7 日秀傳紀念醫院、收據號碼0000000000
         0000 號，其中證明書費 90 元亦非本件車禍所致，計
         90 元應予扣除。
       93 年 6 月 7 日秀傳紀念醫院、收據號碼0000000000
         0000 號，其中證明書費 100元亦非本件車禍所致，計
         100 元應予扣除。
      綜上至應予扣除 18,164 元（計算式：200 元＋ 200
      元＋ 240 元＋ 12,652 元＋ 4,682 元＋ 90 元＋ 100元
      ＝ 18,164 元），其他項目被告無爭執。
    (2)看護費用：
      基於「無支出即無損害法理」，在原告未舉證證明渠確有
      聘請看護之必要及確有看護費支出暨看護費用每日高達
      2,000元是否合理前，渠請求看護費用21,000元自非適法
      。
    (3)被告對支出柳方民、柳曾秋蕊醫療費用合計5,780元不爭執
      。
    (4)被告對支出柳方民、柳曾秋蕊殯葬費用部分：
      查原告甲○○固主張其支出柳方民、柳曾秋蕊殯葬費用計
      424,100 元。惟查卷附收據日期為：
       93 年 5 月 10 日、誦經等費用高達 134,600 元，是
         否為殯葬所必要，被告質疑之。
       93 年 5 月 6 日、毛巾等 7,330 元，依最高法院 81
         台上字第 578 號判決、台北地方法院77年訴字第774
         號判決，認毛巾、手帕非屬殯葬費用，不得請求。
       93 年農曆 3 月 4 日、庫錢等 10,000 元，暨 93 年
         4 月 20 日至 93 年 5 月 5 日，小銀等估價單 9 紙
         15,000 元，合計費用高達 25,000 元，顯屬浮濫，而
         非殯葬所必要。
       93 年 4 月 20 日辦桌，席開 20 桌，每桌 2,000 元
         ，合計 40,000 元，顯非殯葬所必要，不得請求。
       93 年 4 月 24 日，遊覽車 5,500 元，被告對卷附運
         棺車資、引魂資所支出費用並無爭執，唯遊覽車根本
         非殯葬所必要，自應不得請求。
      綜上至應予扣除 212,430 元（計算式：134,600 元
      ＋ 7,330 元＋ 25,000 元＋ 40,000 元＋ 5,500 元＝
      212,430 元），其他項目被告無爭執。
    3.原告戊○○部分：
    (1)支出之醫療費用：原告請求應以與醫療有關之必要費用為
      限，逾此部分，原告之請求即無理由。查原告戊○○固主
      張其支出醫療費用計33,665元。惟查卷附就診日期為：
       93 年 5 月 7 日、仁和醫院、其中診斷書費 100元，
         非本件車禍所致，應予扣除。
       93 年 5 月 24 日、秀傳紀念醫院、收據號碼0000000
         0000000號，其中證書費 60 元，非本件車禍所致，應
         予扣除。
       93 年 5 月 7 日秀傳紀念醫院、收據號碼0000000000
         0000 號，其中住院病床費自費額14,400元係原告陳佩
         渝要求住套房所增加、另住院部分負擔為健保所不給
         付，該自負額 11,157 元，顯非醫療所必需，計 25,5
         57 元應予扣除。
      綜上至應予扣除 25,717 元（計算式：100 元＋ 60
      元＋ 25,557 元＝ 25,717 元），其他項目被告無爭執。
    (2)看護費用：
      查依戊○○秀傳紀念醫院診斷證明書「醫生囑言」欄所示
      ， 93 年 4 月 17 日至 93 年 4 月 25 日，戊○○住加
      護病房計 9 天，此 9 天根本無看護必要，是原告要求看
      護費用，顯無理由。次查基於「無支出即無損害法理」，
      在原告未舉證證明渠確有聘請看護之必要及確有看護費支
      出暨看護費用每日高達2,000元是否合理前，渠請求看護
      費用240,000元自非適法。至對原告戊○○主張其於加護
      病房期間會哭叫，須要家屬陪同部分沒有意見。
    (3)慰藉金部分：
      查本件依原告主張其支出醫療費用計 33,665 元，唯如前
      所述，被告認應予扣除 25,717 元，則原告戊○○實際支
      出之醫療費用僅 7,948 元，是其所要求慰撫金 300,000
      元，為其實際支出之醫療費用額 37.7 倍，衡諸雙方資力
      、社會地位、原告受害程度及所有具體情形，併被告亦受
      有傷害，且將因本案入監服刑 1 年 8 月等情，是原告請
      求之精神慰藉金顯屬過高。
（二）原告等人依強制汽車責任保險法所給付（或得受領）之保
      險金，應予扣抵：按「保險人於被保險汽車發生汽車交通
      事故時，依本法規定，對受益人給付保險金。」「保險人
      依強制汽車責任保險法規定給付之保險金，視為加害人或
      被保險人損害賠償金額之一部分；加害人或被保險人受賠
      償請求時，得扣除之」強制汽車責任保險法第 23 條第 1
      項、第 30 條分別定有明文。查原告等於保險事故發生後
      ，依前揭法律規定，自得依法、直接向保險人請求給付保
      險金，又上開保險金視為加害人或被保險人損害賠償金額
      之一部分；茲原告等人已請求柳方民、柳曾秋蕊二人車禍
      死亡保險金計 2,800,000 元，唯原告甲○○、戊○○因
      車禍受傷所已請領或得請領之金額若干應予說明，併予以
      扣除。
（三）2,000,000元之任意險金，被告多次表明願配合原告領取：
      末以，被告有加保 2,000,000 元之任意險，此項金額，
      被告於事發後即一再表明願由保險公司交原告等人領取，
      茲原告等人不願和解，辜不論原告等人所提附帶民事訴訟
      鈞院如何審理，唯上開可以由保險公司立即交付之任意險
      2,000,000元，被告本諸誠心仍願配合原告等人取得。
（四）矧被告駕自用小客車逾 10 年，未曾肇禍，是被告係理性
      謹慎小心之人，可堪認定，詎本件禍事，起因被告所有汽
      車機械故障、煞車失靈，致使被告於下坡路段無法控制，
      實所遺憾。然被告平日亦極重視車輛安全維護，且所有車
      輛於 93 年 3 月 10 日始送修保養，唯何以突生煞車失
      靈情事，被告不知，也無法控制。次查，被告行駛於上開
      路段，當車子靠近前方遊覽車，引擎熄火，踩煞車未生減
      速、驚覺煞車失靈時，直覺不能撞上遊覽車，否則傷亡慘
      重，但右邊又有機車行駛，且「內政部中區老人之家」門
      口人數亦眾，以當時可見之部分，對向車道並無來車（按
      ：遊覽車擋住了對向車道有無來車之大部分之視線），不
      得已始駛入對向車道，俾避免可以預見之前方及右方人命
      之傷害，絕非原告等所述被告無端入來車車道云云，且被
      告於事發之後，極盡能力要求原告等人和解，均無效果，
      請併予斟酌。並聲明：(1)駁回原告之訴。(2)如受不利之判
      決，願供擔保，請准宣告免為假執行。
肆、得心證之理由
 一、原告主張被告己○○於93年4月17日13時55分許，駕駛車牌
     號碼ＯＢ─6676號自小客車行經彰化縣田中鎮○○路○段
     210號前，因車速過快、驚慌失措駛入來車車道，致撞擊原
     告甲○○駕駛之車牌號碼ＱＩ─8556自小客車，導致原告
     甲○○及乘坐車內、年方6歲之原告戊○○受傷，並造成同
     坐車內之柳方民、柳曾秋蕊死亡，原告甲○○所有之自小
     客車因撞擊全毀，被告所為顯有重大過失。另本件侵權行
     為之刑事責任，業經台灣高等法院台中分院判決確定在案
     等情，有原告提出之診斷證明書影本4紙、照片2張、交通
     部公路總局台中區監理所彰化監理站函、台灣高等法院台
     中分院93年度少連上易字第16號判決影本為證，而被告於
     前開時地確實因過失車速過快，駛入來車車道，正面與原
     告甲○○駕駛之自小客車對撞，並致柳方民、柳曾秋蕊死
     亡，原告甲○○、戊○○受傷之事實，業據被告分別於警
     詢、偵查中及本院刑事庭審理時坦承不諱，核與原告乙○○、甲○○、丙○○及訴外人陳進來分別於警詢、偵查中
     ，及本院刑事庭審理時之指述情節相符，並有現場圖、道
     路交通事故調查報告表各乙紙、現場、車損照片14幀附於
     刑事案卷可稽，而被告亦經本院刑事庭以93年度交訴字第
     73號刑事判決認定被告所為係犯過失傷害罪及過失致死罪
     ，為想像競合犯，從一重之過失致死罪處斷，判處被告有
     期徒刑1年8月，被告不服提起上訴後，經台灣高等法院台
     中分院以93年度少連上易字第16號判決被告上訴駁回確定
     等情，亦經本院調閱本院93年度交訴字第73號過失致死案
     卷，經核無訛，復為被告所不爭執，原告此部分之主張自
     堪信為真實，被告之過失責任堪予認定。
 二、按因故意或過失不法侵害他人之權利者，負損害賠償責任
     ；不法侵害他人之身體或健康者，對被害人因此喪失或減
     少勞動能力，或增加生活上之需要時，應負損害賠償責任
     ；不法侵害他人致死者，對於支出醫療及增加生活上需要
     之費用或殯葬費之人，亦應負損害賠償責任。不法侵害他
     人之身體、健康、名譽、自由、信用、隱私、貞操，或不
     法侵害其他人格法益而情節重大者，被害人雖非財產上之
     損害，亦得請求賠償相當之金額；不法毀損他人之物者，
     被害人得請求賠償其物因毀損所減少之價額，民法第184條
     第1項前段、第192條第1項、第193條第1項、第195條第1項
     前段、第196條分別定有明文。本件被告因其過失不法侵害
     原告甲○○、戊○○身體，並致原告甲○○、乙○○、丁○○、丙○○之父母柳方民、柳曾秋蕊死亡，原告甲○○
     之自用小客車毀損，被告就原告等人所受之損害，自應負
     賠償責任。
 三、茲就原告請求之各項損害賠償，分別審核如下：
（一）醫療費用部分：
  １．原告甲○○主張其因本件車禍致其左橈骨及尺開放性骨折
      、胸壁挫傷、四肢多處挫傷擦傷、腰部扭傷、膝前後十字
      韌帶陳舊性破裂、關節病變，致支出醫療費用合計28,17
      2元，有原告提出之診斷證明書影本三張、伍倫綜合醫院
      醫療費用收據影本5張、彰化秀傳紀念醫院醫療費用收據
      影本9張為證，被告對原告所提出之上開證物之真正亦不
      爭執，堪認原告此部分之主張為真實。惟其中伍倫綜合醫
      院92年4月18日之收據2張（收據號碼Ｃ00000000、Ｃ0000
      0000）所列之證明書費用共計200元、93年5月29日之收據
      所列之證明書費200元、彰化秀傳紀念醫院93年4月26日收
      據所列之證明書費190元、93年6月2日收據所列之證明書
      費190元、93年6月7日2張收據所列之證明書費900元及100
      元，合計970元，被告主張應予扣除，而原告甲○○亦同
      意予以扣除。又伍倫綜合醫院93年4月18日2張收據所列之
      其他費用合計200、93年5月29日收據所列之其他費用40元
      、彰化秀傳紀念醫院93年4月26日收據所列住院病床費因
      住套房自付額（即非健保給付範圍）10,400元、住院部分
      負擔（亦非健保給付範圍）1,902元、伙食費160元，93年
      6月2日收據所列之住院部分負擔2,492元、住院病床費
      2,000元，合計17,194元，被告抗辯認係非醫療所必須應
      予扣除，而原告亦同意扣除，故原告甲○○請求之醫療費
      用28,172元，扣除970元及17,194元後，於請求被告賠償
      10,008元之範圍內，為有理由，應予准許。
  ２．原告戊○○主張其因本件車禍致其腹部撞傷併脾臟破裂出
      血、肝之血腫及挫傷、創傷性氣胸、骨盆破裂，致支出醫
      療費用合計33,665元，有原告提出之診斷證明書影本1張
      、仁和醫院醫療費用收據影本1張、伍倫綜合醫院醫療費
      用收據影本2張、彰化秀傳紀念醫院醫療費用收據影本7張
      為證，被告對原告所提出之上開證物之真正亦不爭執，堪
      認原告此部分之主張為真實。又其中仁和醫院收據所列之
      證明書費100元，彰化秀傳紀念醫院93年5月24日收據所列
      之證明書費60元，合計160元，被告主張應予扣除，原告
      戊○○亦同意予以扣除。又彰化秀傳紀念醫院93年5月7日
      收據所列住院病床費自負額14,400元、住院部分負擔11,1
      57元，被告抗辯非醫療所必需，原告戊○○亦同意扣除，
      故原告戊○○請求之醫療費用33,665元，扣除25,717 元
      後，於請求被告賠償7,948元之範圍內，為有理由，應予
      准許。
  ３．原告甲○○主張其替父母即被害人柳方民及柳曾秋蕊支出
      醫療費用合計5,780元，有原告提出之仁和醫院醫療費用
      收據影本2張、伍倫綜合醫院醫療費用收據影本2張為證，
      且為被告所不爭執，故原告甲○○請求被告賠償其替柳方
      民及柳曾秋蕊支出醫療費用合計5,780元，為有理由，應
      予准許。
（二）看護費用部分
  １．原告甲○○主張其於伍倫綜合醫院住院2天後，轉至彰化
      秀傳紀念醫院急診，住院9天，後復因關節病變，只得再
      行住院2天。然出院後仍須「用膝支架保護三個月」，已
      無法自行行動及從事任何活動，須賴其他原告乙○○、吳
      金枝長期輪流照護。原告甲○○住院13天，出院後遵醫生
      囑咐須「用膝支架保護三個月」即92天（自6月2日至9月
      2日，其中7、8兩月為閏月），各合計105天須由親屬乙○○、吳金枝輪流照顧，以看護費用每日2,000元計算，請
      求210,000元等情，業據原告提出伍倫綜合醫院診斷證明
      書影本1張、彰化秀傳紀念醫院診斷證明書影本1張為證。
      被告對上開證斷證明書之真正並不爭執，另辯證原告甲○○應舉證證明有請看護之必要及確實有看護費用之支出，
      暨每日以2,000元計算是否合理等語。經查，原告甲○○
      發生車禍後所受之傷勢為左橈骨及尺開放性骨折、胸壁挫
      傷、四肢多處挫傷擦傷、腰部扭傷、膝前後十字韌帶陳舊
      性破裂、關節病變，傷勢不輕，且行動不便，自有請看護
      之必要，且原告甲○○於住院中宜請看護照顧，使用膝支
      架保護3個月亦建議看護照顧等情，亦有秀傳紀念醫院94
      年2月3日94明秀（醫）字第940182號回函可稽。又按因親
      屬受傷，而由親屬為照顧被害人之起居，固係基於親情，
      但親屬看護所付出之勞力，並非不能評價為金錢，只因兩
      者身分關係密切而免除支付義務，此種親屬基於身分關係
      之恩惠，自不能加惠於加害人。故由親屬看護時，雖無現
      實看護費之支付，但應衡量及比照僱用外人看護情形，認
      被害人受有相當於看護費之損害，核屬增加生活上需要之
      部分，自得請求賠償。查原告甲○○於出院後修養期間，
      雖未請專業之看護照顧，惟確實由親屬吳金枝代為照顧其
      生活起居，並由其帶原告甲○○至醫院回診等情，亦經證
      人吳金枝到庭證稱屬實。惟由親屬看護者，除該負責看護
      之親屬係屬專業人員外，因其未具備專業看護之本職學能
      ，不能以專業看護視之，其看護費用尚不得以專業標準計
      算。而參酌一般僱請外籍家庭監護工之行情，本院認應以
      每月基本工資15,840元為計算標準，原告甲○○主張每日
      以專業之看護工資2,000元計算尚屬無據。又查，依原告
      所提出之3張診斷證明書，原告甲○○從93年4月17日起住
      進伍倫綜合醫院，於93年4月18日轉至彰化秀傳紀念醫院
      繼續住院治療，至93年4月26日出院，於93年6月1日又住
      院進行手術治療，93年6月2日出院，總計住院12日（原告
      於93年4月18日同時在2家醫院住院及出院，故計算2次，
      從而認為原告甲○○住院13日尚屬有誤）。又原告甲○○
      93年6月2日出院後，宜用膝支架保護3個月，且須看護照
      顧，故計算至93年9月2日為止，總計92日，合計原告甲○○須看護之時間為104日，故原告甲○○請求被告賠償看
      護費用54,912元（15,840/30x104=54,912)部分為有理由
      ，應予准許。
  ２．原告戊○○主張其於彰化秀傳醫院住院達21天。然因所受
      傷害甚為嚴重，除無法自行活動外，生活起居皆須仰賴他
      人照顧，原告丙○○請假全天看護，尤事發迄今已逾4個
      月，其仍殘留諸多後遺症而無法自行活動，故依現行醫院
      申請看護之標準全日班費用以每日2,000元計算，合計應
      支出之看護費為240,000元等情，固據原告戊○○提出診
      斷證明書影本1張為證，被告對原告戊○○提出之診斷證
      明書亦不爭執，惟辯稱原告戊○○住加護病房9天，根本
      無請看護之必要，且原告戊○○應舉證證明有請看護之必
      要及確實有看護費用之支出，暨每日以2,000元計算是否
      合理等語。經查，依原告戊○○提出之診斷證明書，原告
      戊○○因本件車禍所致之傷勢為腹部撞傷併脾臟破裂出血
      、肝之血腫及挫傷、創傷性氣胸、骨盆破裂，且其發生車
      禍時年僅六歲，此有原告提出之戶籍謄本可稽，依其年齡
      及所受傷勢，原告戊○○顯有請看護之必要。又按因親屬
      受傷，而由親屬為照顧被害人之起居，所付出之勞力，並
      非不能評價為金錢，自不能加惠於加害人乙節已如前述，
      故被告質疑原告戊○○無請看護之必要及未確實請看護，
      即不能請求賠償云云，自不足採。又查，原告戊○○於93
      年4月17日住進加護病房，於93年4月25日轉到普通病房，
      共計住加護病房9天，此有原告提出之上開診斷證明書，
      且為被告所不爭執。而一般加護病房均有探病時間之限制
      ，且有專門之護士全天照護，原無需請看護，惟此僅屬一
      般原則，仍非不能容許有例外之情形。查原告戊○○於事
      發時年僅6歲，而一般成人發生車禍皆可能驚魂未定，更
      別說是兒童，故原告戊○○主張其因傷勢嚴重，且驚嚇過
      度，甫一住進加護病房即哭鬧不止，更無法睡眠，須原告
      丙○○在加護病房照顧戊○○9天等情，為被告所不爭執
      ，應可採信，故本院認此屬特殊情形，原告戊○○在加護
      病房之9天本院認仍有看護之必要。又由親屬看護者，除
      該負責看護之親屬係屬專業人員外，因其未具備專業看護
      之本職學能，不能以專業看護視之，其看護費用尚不得以
      專業標準計算。而參酌一般僱請外籍家庭監護工之行情，
      本院認應以每月基本工資15,840元為計算標準，原告戊○○主張每日以專業之看護工資2,000元計算尚屬無據。依
      原告戊○○所提出之上開診斷證明書，原告戊○○於93
      年4月17日住院，93年5月7日出院，共住院21天，93年5月
      10日及5月24日尚有回診，故原告戊○○請求93年4月17日
      至93年5月24日止之看護費用，共計20,064元（
      15,840/30x38天=20,064)，為有理由，應予准許。至原告
      戊○○請求看護費用120天部分，因為被告所否認，而原
      告戊○○就其有必要請看護120天部分又未能舉證以實其
      說，故原告戊○○就超過38天部分之請求即無理由。
  (三)喪葬費用部分
      原告甲○○主張其為支出被害人柳方民及柳曾秋蕊殯葬費
      用合計424,100元，業據原告甲○○提出喪葬費用收據影
      本29張為證，被告對上開收據之真正並不爭執，惟辯稱誦
      經費134,600元、庫錢10,000元、小銀15,000元均屬過高
      ，非殯葬所必要，毛巾7,330元、辦桌40,000元、遊覽車
      5,500元均非殯葬所必要，不得請求等語。查毛巾7,330元
      係為吊唁親友之奠儀所準備之答謝，非直接使用於喪葬，
      而辦桌40,000元、遊覽車5,500元，亦均非喪葬費用所必
      需，故原告此部分之請求均應予扣除。至誦經費、庫錢、
      小銀等支出已成社會習俗，屬喪葬中必要之開支，且原告
      甲○○支出者乃柳方民、柳曾秋蕊2人之喪葬費用，並非
      僅支出1人之喪葬費用，其喪葬費用較常人為高，亦屬合
      理，故被告空言主張原告甲○○請求之費用過高，卻未舉
      證以實其說，被告此部分抗辯即不足採。從而原告甲○○
      請求被告賠償喪葬費用371,270元
      (424,100-7,330-40,000 -5,500=371,270 )部分為有理由
      ，應予准許。
（四）車輛損失部分：
      原告甲○○主張其所有1994年份，1600ＣＣ之豐田牌（Ｔ
      ＯＹＯＴＡ）可樂娜型自小客車，因本件車禍致遭撞擊全
      毀，已依法報廢等情，有原告甲○○提出之照片2張、交
      通部公路總局台中區監理所彰化監理站為證，且為被告所
      不爭執，堪認原告甲○○此部分之主張為真實。查原告甲○○所有之ＱＩ─8556自小客車係於83年7月5日領照使用
      ，此有原告甲○○提出之行車執照影本一紙在卷可參，上
      開車輛於93年4月17日之價值經鑑定結果為140,000元，此
      亦有彰化縣汽車商業同業公會之回函可稽。又上開汽車報
      廢後，原告甲○○自認曾受行政院環保署補助3000元，此
      亦有原告甲○○提出之存摺影本一件及行政院環保署廢機
      動車輛回收管制聯單影本一件可佐，且為被告所不爭執。
      故原告甲○○所有之上開車輛於車禍時之價值原本有140,
      000元，其因本件車禍致車輛報廢，故受有140,000元之損
      害，扣除報廢補助3000元後，所受之損害為137,000元，
      故原告甲○○向被告請求賠償車損費用137,000元部分為
      有理由，應予准許。逾此部分之請求於法無據，礙難准許
      。
（五）慰撫金部分
      本件原告乙○○、丙○○、丁○○請求被告賠償精神慰撫
      金每人各2,000,000元，原告甲○○請求被告賠償精神慰
      撫金2,100,000元，原告戊○○請求被告賠償精神慰撫金
      300,000元。本院審酌被害人柳方民、柳曾秋蕊2人為原告
      乙○○、丙○○、丁○○、甲○○等人之父母，因本件車
      禍導致被害人柳方民、柳曾秋蕊2人死亡，而一般人因車
      禍喪失親人之精神打擊已屬非常嚴重，若同時頓失2位親
      人，其家屬精神上之椎心痛苦更非常人所能體會，且原告
      甲○○因本件車禍亦受有左橈骨及尺開放性骨折、胸壁挫
      傷、四肢多處挫傷擦傷、腰部扭傷、膝前後十字韌帶陳舊
      性破裂、關節病變之傷勢，而原告戊○○尚為兒童，因本
      件車禍所受之傷勢為腹部撞傷併脾臟破裂出血、肝之血腫
      及挫傷、創傷性氣胸、骨盆破裂，影響其未來人生及健康
      甚重。又查，原告乙○○原受僱任職於金鼎綜券股份有限
      公司員林分公司，92年之所得收入為562,571元，名下並
      有房屋1幢、土地1筆、汽車1輛及投資46,360元等財產；
      原告甲○○受僱任職於台灣富達金融資訊股份有限公司，
      名下有7筆土地、房屋1幢及投資274,460元等財產；原告
      丁○○受僱任職於華南銀行，92年之所得收入為896,94 6
      元，名下有投資399,760元，存款3,030,832元等財產；原
      告丙○○受僱任職於全聯社，92年之所得總額為526,50 5
      元，名下並有建物1幢、土地1筆及投資85,540元等財產,
      此有原告等人提出之所得扣繳憑單、土地及建物所有權狀
      、在職證明書、存摺影本、92年度綜合所得稅申報書等影
      本及彰化縣稅捐稽徵處函覆之財產歸戶資料清單在卷可參
      ，且為被告所不爭執。而被告目前名下僅有1部汽車，並
      無其他財產，此亦有上開財產歸戶資料可憑。而被告主張
      其業已離婚，目前失業中，之前在電子公司擔任會計，月
      入18,000元，並因本件過失致死案件即將入監服刑1年8
      個月，此亦有被告提出之戶籍謄本可稽，且為原告所不爭
      執。又查，原告乙○○為大專畢業、丙○○為專科畢業、
      丁○○為大學畢業、甲○○為高職畢業，被告為高職畢業
      ，此為兩造所不爭執。本院審酌兩造之學歷、社位地位、
      經濟能力、被告之過失程度、原告甲○○、戊○○所受之
      傷勢嚴重，原告等人喪失親人所受之痛苦，認原告乙○○
      、丙○○、丁○○等人請求被告賠償精神慰撫金每人各2
      百萬元及原告甲○○請求被告賠償精神慰撫金210萬元，
      尚屬過高，原告乙○○、丙○○、丁○○等人部分應核減
      為各100萬元，原告甲○○部分應核減為110萬元，方屬公
      允，原告乙○○、丙○○、丁○○、甲○○等人逾此部分
      之請求為無理由，無從允許。至原告戊○○請求被告賠償
      精神慰撫金30萬元部分，本院認尚屬合理，其此部分之請
      求為有理由，應予准許。
 四、另按保險人依本法規定給付之保險金，視為加害人或被保
     險人損害賠償金額之一部分；加害人或被保險人受賠償請
     求時，得扣除之。又強制汽車責任保險法所稱之受益人在
     死亡給付時，受給付之受益人為受害人之繼承人，強制汽
     車責任保險法第30條、第10條第2款分別定有明文。從而保
     險人所給付受益人之保險金，可視為被保險人或加害人所
     負損害賠償金額之一部分，受害人倘已自保險金獲得滿足
     ，自不得又對被保險人或加害人再事請求。經查：本件車
     禍發生後，原告已領取強制責任保險金共計280萬元之事實
     ，為原告所自認，堪信為真實。則依上開說明，故原告乙○○、丙○○、丁○○、甲○○等人為被害人柳方民、柳
     曾秋蕊之子女，每人所受領之70萬元補償金（按原告乙○○、丙○○、丁○○、甲○○每人應繼分即四分之一計算
     ，0000000÷4＝700,000），既視為加害人或被保險人損害
     賠償金額之一部分，應自原告乙○○、丙○○、丁○○、
     甲○○所請求賠償金額之範圍內扣除。又查，承前所述，
     原告乙○○、丙○○、丁○○每人得向被告請求賠償之金
     額為1,000,000元，原告甲○○得向被告請求賠償之金額為
     1,678,970元 (10,008+5,780+54,912+371,270+1
     37,000+1,100,000=1,678,970 )，原告戊○○得向被告請
     求賠償之金額為328,012元（7,948+20,064+300,000=328
     ,012)。故原告乙○○、丙○○、丁○○每人得請求賠償之
     金額1,00萬元，扣除其已領取之保險金70萬元補償金，尚
     得請求30萬元。原告甲○○得請求賠償之金額1,678, 970
     元，扣除其已領取之保險金700,000元補償金，尚得請求
     978,970元。
 五、從而，原告本於侵權行為損害賠償請求權，請求被告給付
     原告乙○○、丙○○、丁○○各300,000元、原告甲○○
     978,970元、原告戊○○328,012元及均自起訴狀繕本送達
     翌日即93年12月7日起至清償日止，按年息百分之5計算之
     利息，為有理由，應予准許。原告其餘請求，均屬無據，
     應予駁回。兩造陳明願供擔保，聲請宣告假執行或免為假
     執行，經核原告勝訴部分，合於法律規定，爰分別酌定相
     當之擔保金額宣告之；原告其餘假執行之聲請，因訴之駁
     回而失所依據，不予准許。
 六、本件原告係提起附帶民事訴訟，原告乙○○、丙○○、丁○○依法未繳納裁判費，故原告乙○○、丙○○、丁○○
     部分，毋庸為訴訟費用負擔之諭知。原告甲○○起訴後追
     加20萬元之車損費用及看護費2,000元，原告戊○○追加看
     護費34, 000元，就追加部分原告甲○○、戊○○有支出訴
     訟費用，就原告甲○○及戊○○追加看護費用部分雖然敗
     訴，但本院酌量情形，依民事訴訟法第79條規定，此部分
     訴訟費用命由被告負擔。至原告甲○○請求車輛損失部分
     之訴訟費用，應由原告甲○○負擔10分之3，餘由被告負擔
     ，併此敘明。
伍、訴訟費用負擔之依據：民事訴訟法第79條、第85條第1項但
    書。
中　華　民　國　94　年　　6　　月　　13　　日
                   民  事 第二庭 法 官  詹秀錦
右為正本係照原本作成。
如對本判決上訴，應於判決送達後二十日內向本院提出上訴狀。
中　華　民　國　94　年　　6　　月 　14　　　日
                            法院書記官　張西武
